【裁判字號】    98,上訴,857
【裁判日期】    990127
【裁判案由】    違反槍砲彈藥刀械管制條例
【裁判全文】
臺灣高等法院臺南分院刑事判決         98年度上訴字第857號
上   訴   人  臺灣雲林地方法院檢察署檢察官
上訴人即被告  丁○○
上訴人即被告  己○○
上二人共同
選任辯護人    洪秀一  律師
被        告  戊○○
上列上訴人因被告等違反槍砲彈藥刀械管制條例等案件，不服臺
灣雲林地方法院98年度訴字第243號中華民國98年7月14日第一審
判決（起訴案號：臺灣雲林地方法院檢察署98年度偵字第608號
），提起上訴，本院判決如下：
    主  文
原判決關於(一)己○○恐嚇危害安全罪、恐嚇取財罪暨定應執行刑
部分；(二)戊○○恐嚇危害安全罪部分；(三)丁○○部分均撤銷。
己○○共同恐嚇他人致生危害於安全，處有期徒刑伍月，如易科
罰金，以新臺幣壹仟元折算壹日。扣案如附表編號(一)、(二)所示之
物均沒收。其餘被訴恐嚇取財罪部分，無罪。
戊○○被訴恐嚇危害安全罪部分，免訴。
丁○○被訴恐嚇取財罪部分，無罪。
    事  實
一、緣乙○○與丙○○於民國98年1月間為男女朋友關係，兩人
    同住於雲林縣虎尾鎮新吉里「森活家」大樓4樓。戊○○（
    起訴書誤載為己○○）因追求丙○○，於98年1月28日凌晨4
    、5時許，欲邀丙○○外出遊玩，為乙○○所阻止，致戊○○及其友人己○○心生不滿，於同日上午6、7時許，兩人前
    往乙○○上開住處欲行理論，因丙○○制止而作罷。乙○○
    得知後，於同日晚間11時許，致電戊○○，雙方一言不合，
    於電話中互嗆輸贏，並約定於同日晚間11時30分，在雲林縣
    虎尾鎮○○路○段418號「美樂迪KTV」門口談判。戊○○乃
    轉告己○○，並要求己○○攜帶其於88年間購買如附表編號
    (一)所示改造手槍1支、如附表編號(二)、(三)、(四)所示子彈共12
    顆前往，視狀況需要使用防身（己○○、戊○○共同未經許
    可持有可發射子彈具有殺傷力之改造手槍罪及共同未經許可
    持有子彈罪部分，均經原審判決確定），戊○○自己則攜帶
    棒球棍前往。兩人於同日23時許，先行抵達「美樂迪KTV」
    ，不久乙○○偕同成年友人甲○○、「自強」、「家偉」、
    「陳家恩」等人同車前來，乙○○、「家偉」攜帶木棒、甲○○攜帶高爾夫球棒下車後，朝己○○走來。詎己○○、戊○○基於共同恐嚇危害安全之犯意聯絡，己○○隨即持槍抵
    住甲○○頭部，以加害生命、身體之事，恐嚇甲○○，致生
    危害於安全。嗣己○○友人葉嘉良居中斡旋，以雙方均認識
    友人綽號「志剛」為由，致電「志剛」，「志剛」乃於電話
    中要求雙方和解，己○○乃將槍枝放回腰際，乙○○等人上
    前佯為握手和解，趁機踹倒己○○，甲○○隨即上前搶下上
    開手槍，並與乙○○及其友人離去。嗣乙○○與甲○○即將
    上開改造手槍及子彈一同棄置於雲林縣斗南鎮○○里○○道
    路旁草叢內，並報警於98年1月29日20時許（起訴書誤載為
    98年1月31日）在上開草叢內起出如附表所示之改造手槍及
    子彈。
二、案經雲林縣警察局報請臺灣雲林地方法院檢察署檢察官偵查
    起訴。
    理  由
一、關於上訴範圍部分：本件起訴書起訴(一)被告己○○涉犯槍砲
    彈藥刀械管制條例第8條第4項未經許可持有可發射子彈之改
    造手槍罪嫌、同條例第12條第4項持有子彈罪、刑法第305條
    恐嚇危害安全罪嫌及刑法第346條第1項之恐嚇取財罪嫌。(二)
    被告戊○○涉犯槍砲彈藥刀械管制條例第8條第4項未經許可
    持有可發射子彈之改造手槍罪嫌、同條例第12條第4項持有
    子彈罪及刑法第305條恐嚇危害安全罪嫌。(三)被告丁○○涉
    犯刑法第346條第1項之恐嚇取財罪嫌。原審審理後，判決(一)
    己○○上開未經許可持有可發射子彈之改造手槍罪、持有子
    彈罪、恐嚇危害安全罪及恐嚇取財罪均有罪。(二)被告戊○○
    未經許可持有可發射子彈之改造手槍罪、持有子彈罪均有罪
    ，但恐嚇危害安全罪部分，則為無罪諭知。(三)被告丁○○恐
    嚇取財罪，有罪。上訴人即檢察官不服原審就被告戊○○恐
    嚇危害安全罪無罪判決，提起上訴。上訴人即被告己○○不
    服原審就其恐嚇危害安全罪及恐嚇取財罪部分有罪之判決，
    提起上訴。上訴人即被告丁○○不服原審就其恐嚇取財罪有
    罪之判決，提起上訴。則本件上訴範圍，應僅及於(一)被告己○○恐嚇危害安全罪及恐嚇取財罪部分。(二)被告戊○○恐嚇
    危害安全罪部分。(三)被告丁○○恐嚇取財罪部分。至被告己○○、戊○○上開未經許可持有可發射子彈之改造手槍罪、
    持有子彈罪部分，既經原審判決，而未經提起上訴，則已確
    定，自非上訴範圍，先予敘明。
二、關於證據能力部分：
  (一)按被告以外之人於審判外之陳述，雖不符前4條之規定，而
    經當事人於審判程序同意作為證據，法院審酌該言詞陳述或
    書面陳述作成時之情況，認為適當者，亦得為證據，刑事訴
    訟法第159條之5第1項定有明文。(一)證人即共同被告己○○
    於警詢時、於98年2月25日偵訊時之筆錄，就被告戊○○及
    丁○○而言；(二)證人即共同被告戊○○於警詢時、於98年2
    月25日偵訊時之筆錄，就被告己○○及丁○○而言；及(三)證
    人即共同被告丁○○於警詢時、於98年2月25日偵訊時之筆
    錄，就被告己○○而言，均為被告以外之人於審判外之陳述
    ，而被告己○○、戊○○、丁○○於本院準備程序時均同意
    作為證據（本院卷第68頁、原審卷第74頁、80頁反面），本
    院審酌上開陳述作成時之情況，認為適當，亦得作為認定被
    告己○○、戊○○及丁○○有罪、無罪之證據。
  (二)次按被告以外之人於偵查中向檢察官所為之陳述，除顯有不
    可信之情況者外，得為證據，刑事訴訟法第159條之1第2項
    定有明文。本件(一)證人乙○○、甲○○及丙○○於98年2月
    25日在檢察官偵查中具結後所為之陳述；(二)證人即共同被告
    己○○、戊○○於98年2月1日在檢察官偵查中具結後所為之
    陳述，因檢察官原則上均能遵守法律規定，不致違法取供，
    且其於偵查中向檢察官所為之陳述，均經具結，依上開規定
    ，自有證據能力。且上開證人乙○○、甲○○、丙○○及戊○○並於原審或本院經對質詰問程序（原審卷第144頁以下
    ，本院卷第84頁以下、第119頁以下、123頁以下），或經戊○○、丁○○明示放棄詰問（本院卷第122頁反面），自均
    可採為判斷基礎（最高法院97年度台上字第603號判決、96
    年度台上字第2234號判決、95年度台上字第6675號判決參照
    ）。
  (三)按「被告以外之人於審判外之言詞或書面陳述，除法律有規
    定外，不得作為證據。」92年2月6日修正公布，同年9月1日
    施行之刑事訴訟法第159條第1項定有明文。又「被告以外之
    人於檢察事務官、司法警察官或司法警察調查中所為之陳述
    ，與審判中不符時，其先前之陳述具有較可信之特別情況，
    且為證明犯罪事實存否所必要者，得為證據。」同法第159
    條之2亦有明定。於此情形，係必須同時具備該可信性及必
    要性，始合於傳聞法則之例外，得作為證據。證人丙○○於
    98年1月31日警詢時，證稱：被告丁○○稱事情因伊而起，
    要伊負責，並拿出已開立30萬元之本票及債權讓與契約予伊
    簽名，伊迫於無奈簽名後才讓伊離開。簽本票當時伊會害怕
    等語（警卷第52頁），與其於本院經交互詰問所為陳述，並
    無不符（本院卷第87頁反面、第88頁）。則證人丙○○上開
    警詢筆錄之證據能力，與上開規定係以「與審判中不符時，
    其先前之陳述具有較可信之特別情況，且為證明犯罪事實存
    否所必要者，得為證據」之要件已不相符合；況證人丙○○
    既於本院審判中經踐行人證之交互詰問調查程序，依完整之
    法定方式合法取得證據，其證詞並適合為待證事實之證明，
    先前於警詢筆錄之供述即不具前述較可信之特別情況及證明
    犯罪事實存否之必要性，自應逕以本院審判中之證詞採為論
    證犯罪事實之依據，並無捨本院審判中之證詞不用卻例外地
    認其先前於警詢之調查具證據能力而採為斷罪證據之餘地，
    證人丙○○上開警詢筆錄並無證據能力（最高法院95年度台
    上字第4674號判決參照）。
  (四)至其餘公訴人所提出之書面證據，被告3人及其辯護人於本
    院行準備程序時均表示同意作為證據使用，且被告3人及其
    辯護人迄言詞辯論終結前亦皆未聲明異議，本院審酌該等書
    面供述證據之取得過程並無瑕疵，與本案待證事實間復具有
    相當之關聯性，以之為本案證據尚無不當，自得採為證據，
    合先敘明。
三、被告己○○、戊○○共同恐嚇危害安全部分：
  (一)訊據被告己○○固不否認有持槍抵住被害人甲○○頭部等情
    ，惟矢口否認有何恐嚇犯行，辯稱：因乙○○一行人一下車
    就問誰是「殺豬的兒子」，我回答是後，甲○○手持高爾夫
    球棒作勢要打我，才取出上開改造手槍比向被害人甲○○云
    云。被告戊○○則辯稱：我是在美樂迪KTV被乙○○他們壓
    制，那時我才知道己○○有帶槍出來，我不知道己○○帶槍
    出去的用意云云。
  (二)被告戊○○因要約丙○○外出，遭乙○○阻止，心生不滿，
    曾於案發當日清晨6、7時許，前往乙○○住處理論，乙○○
    得知後，乃致電戊○○外出「輸贏」等情，業據證人乙○○
    於本院證稱：和丙○○曾經是男女朋友關係，當時有同住在
    一起。當天丙○○早上4、5點才回家，我有告訴丙○○一個
    女孩子不要這麼晚回家，丙○○就把這些話告訴戊○○，到
    6、7點時戊○○就來找我，我在窗口有看到他們有帶木棒，
    電話中我問他們為何帶木棒找我，他們說他們還有帶槍，電
    話中有講說要輸贏，所以我們才會帶工具去等語（本院卷第
    90頁反面以下）。核與證人丙○○於本院及原審證述情節大
    致相符（本院卷第87頁、原審卷第162頁反面、163頁）。被
    告戊○○於原審亦供稱：當時我已跟丙○○在一起，那時候
    因為乙○○有傳簡訊給他，說什麼如果再不回來的話，意思
    就要反鎖，後來我會去找乙○○原因，是因為我要問乙○○
    問清楚，為何我與我女朋友出去不行等語（原審卷第190頁
    反面）。被告己○○於原審亦供稱：是乙○○約戊○○出來
    談判，是乙○○他們說要找我們輸贏等語（原審卷第191頁
    ）。
  (三)被告己○○攜帶上開改造手槍到場，並先發制人，持槍抵住
    甲○○頭部：
    1.證人甲○○於本院證稱：是己○○先拿槍抵住我的頭，並
      非我先拿球棒作勢要打人。己○○先抵住我再拉槍機，拉
      槍機後再抵住我。如果我要打他，我一下就給他打下去，
      根本不會讓他有機會拿槍抵住我等語（本院卷第121頁、
      121頁反面）。核與其於原審、偵查中證述情節相符（原
      審卷第153頁反面、第154頁、偵卷第56頁）。
    2.證人乙○○於本院證稱：己○○看甲○○下車拿高爾夫球
      棒，就拿槍把甲○○抵著，並不是甲○○先拿高爾夫球棒
      作勢要打己○○等語（本院卷第93頁、93頁反面）。核與
      其於原審、偵查中證述情節相符（原審卷第147、148頁、
      偵卷第55頁）。
    3.被告己○○於本院亦供稱：甲○○手拿高爾夫球棒剛要舉
      起來，我的槍就馬上拔出來等語（本院卷第122頁反面）
      。足認證人甲○○、乙○○上開關於甲○○並未先拿高爾
      夫球棒作勢毆打被告己○○，而係被告己○○先持槍抵住
      甲○○頭部，應與事實相符，自堪採信。被告己○○上開
      辯詞與事實不符，不足採信。共同被告戊○○於偵查及原
      審暨證人葉嘉良於原審中證述係甲○○先作勢毆打己○○
      ，己○○始持槍抵住甲○○云云，均與事實不符，不足採
      為有利於被告己○○之認定依據。
  (四)被告戊○○於出發前要求己○○攜帶上開改造手槍前往：
    1.被告戊○○於偵查中供稱：我要出發的時候就叫己○○要
      把槍一起帶著，因為我聽電話的時候就知道乙○○準備很
      多人，我們帶槍是要防身用的。我跟乙○○要衝突的時候
      ，就知道己○○有槍，就叫己○○把槍帶著。我跟己○○
      說對方打電話過來，說要約我們吵架。我約對方在美樂迪
      KTV等。我就跟己○○開車先回去機車行，我叫己○○回
      去拿槍。回到機車行的時候，我去拿球棒，己○○進去拿
      槍，我不知道他槍是從那裡拿出來的等語（偵卷第40、41
      、46頁）。
    2.被告己○○於警詢時陳稱：乙○○有打電話給被告戊○○
      ，通話中雙方互嗆輸贏（意指打架或火拼）並要求談判，
      地點約在虎尾鎮○○路美樂迪KTV店前。因被告戊○○要
      跟乙○○嗆聲輸贏，我才會拿上開槍、彈，作為防身所用
      等語（警卷第16、19頁）。於偵查中亦證稱：我有跟戊○○說我有帶槍，戊○○知道我取槍帶著槍去現場談判等語
      （偵卷第47頁）。
    3.綜上被告戊○○於偵查中之自白，核與被告己○○所述相
      符，堪認被告戊○○於與乙○○相約談判後，要求被告己○○取出上開槍彈，攜帶前往「美樂迪KTV」甚明。被告
      戊○○辯稱伊不知道己○○攜帶上開手槍前往云云，與事
      實不符，顯係卸責之詞。被告己○○於偵查中陳稱戊○○
      並未叫他攜帶上開槍、彈云云，亦係為迴護之詞，不足採
      信，
  (五)扣案槍彈均具殺傷力，持以抵住他人頭部，自足使人心生畏
    怖：
    1.扣案上開如附表所示之槍、彈經送內政部警政署刑事警察
      局鑑驗後，結果略以：「一送鑑手槍1枝（槍枝管制編號
      0000000000），認係改造手槍，由仿BERETTA廠92FS型半
      自動手槍製造之槍枝，換裝土造金屬槍管而成，擊發功能
      正常，可供擊發適用子彈使用，認具殺傷力。二送鑑子彈
      12顆，鑑定結果如下：(一)11顆，認均係口徑9mm制式子彈
      ，採樣4顆試射，可擊發，認均具殺傷力。(二)1顆，認係口
      徑9mm制式子彈，經檢視，其底火皿具撞擊痕跡，經試射
      ，無法擊發，認不具殺傷力。」等情，亦有該局98年2月
      12日刑鑑字第0980015366號鑑驗書（偵卷第22至23頁反面
      ）在卷可稽，扣案槍彈均具殺傷力甚明。
    2.證人甲○○於偵訊中證稱：「（問：當時你到KTV下車看
      到己○○有槍抵住你，會不會感到害怕？）當然會。」等
      語（偵卷第55頁）。於原審亦結證稱：「（問：你有說『
      有種就開槍啊』？）有。」「（問：是何時說的？）好像
      是他抵住時。」「（問：你當時會不會害怕？）當然會。
      」「（問：你害怕為何還說這種話？）遇到了沒有辦法。
      」「（問：你怎麼敢把槍撥開？）那不一定是真的。」「
      （問：你當時是有賭的心態嗎？）對。」「（問：你是先
      講『有種就開槍啊』，再把他的槍撥開，還是撥開後，講
      『有種就開槍啊』？）撥開之後講的。」「（問：說這話
      時，你自己會害怕嗎？）會。」「（問：是否也有想法說
      ，也可能是真槍？）有。」「（問：真槍你會怕嗎？）一
      定是會的。」「（問：會怕為何還敢搶槍呢？）因為是遇
      到了要搶，沒有辦法。」「（問：搶或不搶有何影響？）
      因為我覺得搶起來比較安全，為了自己安全。」等語（原
      審卷第155、157、161頁）明確。
    3.查頭部係人體生命中樞所在，如持槍枝近距離直接射擊，
      極可能危及性命，一般人眼見他人持槍抵住自己頭部，衡
      情會心生恐懼，是認證人甲○○上開證述，應足採信。況
      證人甲○○雖證稱因認被告己○○所持之槍枝不一定為真
      ，因此敢將之撥開，惟其亦證稱，有賭一賭之心態，並沒
      有思考是否被告己○○會開槍等語，顯見其係因在此情境
      下，為自身之安全不得不強作鎮定將槍枝撥開。佐以證人
      甲○○在被告己○○恐嚇後，趁被告己○○將上開槍枝置
      放回腰際之時，為自身安全而搶走上開槍枝之客觀情狀，
      足認證人甲○○在被告己○○持槍抵住伊之頭部後，確已
      心生畏懼，應堪認定。
  (六)被告己○○持槍抵住甲○○乃出於恐嚇之直接故意，被告戊○○對於己○○持槍抵住甲○○，具有犯意之聯絡：
    1.被告己○○於警詢、偵訊及原審審理中均自承：係因被告
      戊○○與乙○○嗆聲要輸贏，伊才會拿上開槍、彈作為防
      身所用等語。查被告己○○明知如附表二編號(一)、(二)所示
      改造手槍及口徑9mm子彈，均具殺傷力，卻於陪同被告戊○○前往「美樂迪KTV」與乙○○等人談判時，將之藏置
      在腰間攜帶至美樂迪KTV，見甲○○下車並攜帶高爾夫球
      棒，即取出手槍抵住甲○○頭部，參酌雙方衝突原因，乃
      因互嗆輸贏，各自帶人攜帶工具前往現場準備惹事生非，
      則被告己○○持槍抵住甲○○，無非以此方式，恐嚇甲○○不能輕舉妄動，否則有生命危險，被告己○○自有恐嚇
      之犯意。被告己○○辯稱其無恐嚇之故意云云，亦屬卸責
      之詞，不足採信。
    2.依上所述，被告戊○○於接獲乙○○來電後，既知雙方已
      互嗆輸贏，且知乙○○準備很多人，乃要求己○○取槍前
      往，並稱帶槍是防身使用等語。則被告戊○○既要求己○○取槍前往，並知現場可能發生衝突，帶槍可以防身，則
      被告戊○○對於己○○持槍抵住甲○○頭部，以威嚇對方
      不能輕舉妄動，應有犯意聯絡，並視己○○之恐嚇行為為
      自己之行為，自應對己○○恐嚇犯行，同負其責。
  (七)綜上所述，被告己○○、戊○○恐嚇犯行，事證明確，被告
    己○○部分應予依法論科，另被告戊○○則應依法諭知免訴
    （詳下述）。
四、核被告己○○、戊○○所為，均係犯刑法第305條恐嚇危害
    安全罪（未經許可持有可發射子彈具有殺傷力之改造手槍罪
    及未經許可持有子彈罪部分，均經原審判決確定）。被告己○○、戊○○就上開恐嚇危害安全犯行間有犯意之聯絡，行
    為之分擔，均為共同正犯。被告己○○自88年間起即持有上
    開改造手槍、子彈，其持有之繼續為行為之繼續，至持有行
    為終了時，均屬一罪，不得割裂，迄本案始另行起意犯恐嚇
    危害安全罪，所犯未經許可持有可發射子彈具有殺傷力之改
    造手槍罪與恐嚇危害安全罪，應予分論併罰（最高法院95年
    度台上字第913號判決參照）。惟被告己○○所犯未經許可
    持有可發射子彈具有殺傷力之改造手槍罪部分，因未提起上
    訴，業經原審判決確定，已如上述，故僅就所犯恐嚇危害安
    全罪部分論科。至被告戊○○所犯上開兩罪，依下所述，具
    有想像競合裁判上一罪關係，而未經許可持有可發射子彈具
    有殺傷力之改造手槍罪部分，業經原審判決確定，則恐嚇危
    害安全罪部分，應為免訴之諭知（詳下述）。
五、按案件曾經判決確定者，應為免訴之判決，此項原則關於實
    質上一罪或裁判上一罪，均有其適用；又刑法第55條規定：
    「一行為觸犯數罪名者，從一重處斷。」即學理上所謂之想
    像競合犯，係指行為人以一個意思決定發為一個行為，而侵
    害數個相同或不同之法益，本係具備數個犯罪構成要件，成
    立數罪名，因其行為祇有一個，刑法上從一重處斷，並依一
    行為僅應受一次審判之原則，自僅能具一個刑罰權而為評價
    。復按行為人為犯特定罪而持有槍、彈，並於持有槍、彈後
    即緊密實行該特定犯罪，雖其持有槍、彈之時地與犯特定罪
    之時地，在自然意義上非完全一致，然二者仍有部分合致，
    且犯罪目的單一，依一般社會通念，認應評價為一罪方符合
    刑罰公平原則，如予數罪併罰，反有過度處罰之疑，與人民
    法律感情亦未契合；是於牽連犯廢除後，適度擴張一行為概
    念，認此情形為一行為觸犯數罪名之想像競合犯，方屬適當
    （最高法院97年度台上字第1880號判決意旨參照）。查本件
    被告戊○○因要約丙○○外出，遭乙○○阻止，心生不滿，
    曾於案發當日清晨6、7時許，前往乙○○住處理論，乙○○
    得知後，乃致電戊○○外出「輸贏」，雙方約定於「美樂迪
    KTV」談判，被告戊○○於出發前要求己○○攜帶其前於88
    年間所購得之上開具有殺傷力之改造手槍、子彈前往，並共
    同恐嚇甲○○等情，業如上述。被告戊○○所為除犯刑法第
    305條恐嚇危害安全罪外，另亦犯槍砲彈藥刀械管制條例第8
    條第4項未經許可持有可發射子彈具有殺傷力之改造手槍罪
    及同條例第12條第4項未經許可持有子彈罪。被告戊○○所
    犯上開恐嚇危害安全罪、未經許可持有可發射子彈具有殺傷
    力之改造手槍罪及未經許可持有子彈罪等三罪間，係一行為
    觸犯數罪名，屬想像競合，應從一重以未經許可持有可發射
    子彈具有殺傷力之改造手槍罪處斷。惟被告戊○○所犯未經
    許可持有可發射子彈具有殺傷力之改造手槍罪，業經原審判
    處有期徒刑一年十月，併科罰金新臺幣五萬元，被告戊○○
    因未提起上訴而告確定。本件被告戊○○所犯恐嚇危害安全
    罪，既與其所犯未經許可持有可發射子彈具有殺傷力之改造
    手槍罪間，具有想像競合犯裁判上一罪關係，揆之上開說明
    ，則被告戊○○被訴恐嚇危害安全罪部分，顯已為上開判決
    確定部分之既判力效力所及，自應為免訴之諭知。
六、被告己○○、丁○○被訴恐嚇取財犯行部分：
  (一)公訴意旨另以：己○○於所持槍彈被奪後，致電其父丁○○
    ，並與戊○○及甫到場之丙○○乘車追尋乙○○等人，因取
    回槍枝未果，即折返仁和機車商行與丁○○研商如何解決，
    席間丁○○與己○○因感事態嚴重而遷怒丙○○要其負責，
    竟共同出於恐嚇取財之犯意聯絡，由丁○○向丙○○恫稱：
    「事情因你而起」，致丙○○心生畏懼，要求其以「丙○○
    之名義」簽立30萬元之本票及債權讓與契約書予丁○○、己○○等人，丙○○無奈之下從命簽立後始得離去。因認被告
    己○○、丁○○另涉刑法第346條恐嚇取財罪嫌。
  (二)被告丁○○及戊○○固均承認被告丁○○曾於接到被告己○○通知後前往美樂迪KTV，丙○○於仁和機車商行簽立發票
    日為98年1月29日、發票金額為30萬元、票據號碼為TH00109
    3號之本票及債權讓與契約各1紙等情，惟均堅決否認有何恐
    嚇取財犯行，被告丁○○辯稱：伊係於被害人丙○○簽立上
    開本票時，才到仁和機車商行。伊大聲罵是在罵被告己○○
    不應將上開槍、彈拿出去，並非恐嚇丙○○簽立上開本票及
    債權讓與契約等語。被告己○○則辯稱：上開本票及債權讓
    與契約係伊拿給丙○○簽立，丙○○係自願簽立。簽發上開
    本票之目的在促使丙○○找出乙○○所奪走之上開槍枝，債
    權讓與契約則僅為形式而已，並無實質意義等語。
  (三)經查：
    1.要求證人丙○○簽立本票或債權轉讓契約書者，乃被告丁○○，而非己○○：查證人丙○○於本院初證稱：己○○
      在車上叫我簽一張本票、讓渡書給他當保證。他可能想說
      要用這一點，看能不能叫乙○○把槍拿回來，那時我與乙○○同居，他應該是要利用我跟乙○○同居的關係，逼乙○○把槍拿出來。簽本票是己○○在車上對我說的。本票
      是己○○在機車行拿給我簽的。本票簽完之後交給己○○
      。我本票簽完之後交給己○○，丁○○才回來等語（本院
      卷第85頁、85頁反面）。證人丙○○初於本院證稱係被告
      己○○要求簽立本票，經本院質以何以於警詢時陳稱係丁○○拿已開立之30萬元本票讓其簽名時，始再證稱：我在
      警局說的才對，我想說他（丁○○）是我朋友的爸爸，丁○○他叫我簽本票，我想說算了。是丁○○在仁和機車行
      要我簽本票的。己○○在車上並沒有叫我簽本票。那時我
      跟乙○○已經結束，已經不是男女朋友，所以戊○○才會
      幫我背書。己○○在場幫我替他爸爸說話，說我還很小我
      沒有錢等語（本院卷第88頁以下）。證人丙○○於本院改
      稱係丁○○要求其簽本票時，因擔心在法庭虛偽陳述致罹
      刑責，曾當庭激動落淚哭泣；再參酌證人丙○○於原審結
      證過程，陳稱：「（問：拿開立30萬元本票給你簽名，你
      才離開？）當時我已經在簽了，他爸爸才…」隨即改稱：
      「當時我是先答應己○○後，然後再去簽本票…。」「（
      問：誰叫你簽的？）他們啊，就拿給我。」「（問：他們
      是誰？）他們，丁○○叫啊（改稱），是己○○他們拿給
      我。」「（問：你剛說誰叫誰？）我說錯，是己○○有拿
      給我…。」等語（原審卷第168頁反面）。並稱：就本件
      案情曾與友人先行討論等語（原審卷第166、172頁）。顯
      見證人丙○○上開係己○○在前往仁和機車行途中，要求
      簽立本票、讓渡書做為乙○○返還槍枝之擔保，經丙○○
      同意後，在仁和機車行內簽立之證詞，應係迴護被告丁○○之詞，自不足採。再者，本案發生原因乃證人丙○○同
      時與被告戊○○與乙○○兩人交往，但並未向兩人清楚說
      明，衍生電話中互嗆輸贏，並差點造成火拼事件。此事本
      與被告己○○無關，己○○在戊○○轉告後，竟不顧自身
      安危或罹刑責，取出槍枝前往現場，面對乙○○等持械眾
      人，甘冒矢石，持槍抵住甲○○頭部，被告己○○對待戊○○，直可謂與遭誤用之「兄弟情誼」、「義氣相挺」等
      觀念相合。而證人丙○○乃戊○○女友，己○○自無可能
      自損其「大哥風範」或「兄弟義氣」，要求丙○○簽立本
      票再由戊○○背書之理。然丁○○立場則有不同，僅係戊○○僱主，不受「兄弟義氣」所限，為妥善解決，以避免
      己○○甚至自己遭刑事追訴，只有儘速找回失落槍枝一途
      。故丁○○才會要求己○○、戊○○、丙○○一再打電話
      聯絡乙○○，在無法聯繫上乙○○後，又夤夜奔走，前往
      麥寮甲○○女友住處找尋未果，始返回仁和機車行。丁○○在無計可施下，為逼使乙○○返還槍枝，乃要求丙○○
      簽立本票，並由戊○○背書擔保後，交還丁○○保管。而
      警方亦於丁○○房間內抽屜內起出丙○○之身分證影本及
      所簽立之本票，亦有被告丁○○警詢筆錄在卷可憑（警卷
      第34頁）。自足認證人丙○○證稱是丁○○叫己○○帶我
      去找乙○○拿槍，是丁○○在仁和機車行內拿本票要他簽
      ，簽完後交給丁○○等情，乃與事實相符。被告己○○既
      未要求或參與要求丙○○簽立本票過程，公訴人指己○○
      涉犯恐嚇取財罪嫌，應有誤會。
    2.證人丙○○簽立本票或債權轉讓契約書並未遭恐嚇或脅迫
      ：證人丙○○於本院證稱：事情因我而起，我自己也覺得
      事情因我而起，我怕乙○○、己○○他們會吵架，我就同
      意簽。丁○○要我簽本票之前，沒說會對我不利。我沒有
      擔心自己的人身安全，因為我跟己○○有認識，沒有擔心
      自己的人身安全或是不簽不能回家，我只是擔心如果不簽
      ，他們會去找乙○○吵架。那時我跟乙○○已經結束，已
      經不是男女朋友，所以戊○○才會幫我背書。己○○在場
      幫我替他爸爸說話，說我還很小我沒有錢。簽完本票後，
      丁○○有拿槍出來兇他們，我有看到，他說為何不拿這支
      假的出去而是要拿真的出去。我在警察局供述說是因為對
      方人多勢眾所以不得不簽本票，我的意思是他們有3個人
      ，只有我一個女的，事情發生的時候我自己也會怕。我在
      警察局說他們人多勢眾，是指他們有三個人，而我只有自
      己一個人的那種感覺。現場除了他們三人以外，還有一個
      阿姨，阿姨好像是丁○○的女朋友。那位阿姨在場，並沒
      有做任何讓我害怕的事情等語（本院卷第88頁以下）。本
      案發生原因，乃證人丙○○同時與被告戊○○與乙○○兩
      人交往，但並未向兩人清楚說明，衍生電話中互嗆輸贏，
      並差點造成火併事件，已如上述。證人丙○○上開所謂「
      事情因我而起」之證詞，乃與事實相符。而被告己○○之
      槍枝復遭乙○○取走，證人丙○○於本院即證稱：他可能
      想利用這一點（按指簽本票），看能不能叫乙○○把槍拿
      回來，那時我與乙○○同居，他應該是要利用我跟乙○○
      同居的關係，逼乙○○把槍拿出來等語（本院卷第85頁）
      。證人丙○○既認「事情因他而起」，又認知簽本票或債
      權轉讓契約書乃被告丁○○逼迫乙○○拿回槍枝的一種手
      段，為避免己○○、戊○○再與乙○○因為槍枝返還一事
      ，再起爭執，乃同意簽立本票，難認與其本意有何相違。
      況證人丙○○與被告戊○○為男女朋友（本院卷第94頁反
      面），與被告己○○亦為朋友關係（原審卷第162頁反面
      ），被告戊○○更在本票上背書，被告己○○亦在場替證
      人丙○○向丁○○說明「丙○○還小，沒有錢」，現場除
      被告己○○、戊○○、丁○○、證人丙○○及丁○○女友
      外，復無其他證據足資證明尚有他人在場，則證人丙○○
      於警詢時陳稱：「因對方人多勢眾，而且每個都很兇」云
      云，顯與事實不符。被告丁○○固曾取出扣案之鎮暴槍責
      問被告己○○，稱：「為何不拿這枝假的出去，要拿真的
      ？」等語。姑不論依證人丙○○於本院所證，被告丁○○
      拿出鎮暴槍已在其簽立本票之後，證人丙○○簽立本票與
      被告丁○○取出鎮暴槍並無關聯，更何況被告丁○○取出
      鎮暴槍，目的在責怪己○○，亦未持槍要脅或恐嚇丙○○
      ，自亦難認被告丁○○取出鎮暴槍之舉，已致丙○○心生
      畏懼，而不得不簽立本票。證人丙○○既係本於自己之本
      意而簽立本票或債權轉讓契約書，且無證據證明被告丁○○以恐嚇或脅迫方式，致丙○○心生畏懼而簽立本票，自
      難以恐嚇取財罪相繩。
    3.被告丁○○要求證人丙○○簽立本票及債權讓與契約書並
      無不法所有意圖：被告丁○○要求證人丙○○簽立本票及
      債權讓與契約書，其目的乃在利用丙○○與乙○○原係男
      女朋友關係，且仍有同居關係，迫使乙○○返還槍枝，已
      據證人丙○○證述如上可按。證人丙○○於原審亦證稱：
      我那時候想說，我簽了這張本票後，告訴乙○○他們，我
      有簽30萬元本票，他們應該會把槍交出來，我想這樣就能
      解決事情等語（原審卷第172頁反面）。足認被告丁○○
      要求丙○○簽立本票或債權轉讓契約書，乃迫使乙○○返
      還槍枝之方法，並非自始對丙○○有何不法所有意圖。至
      證人丙○○於警詢及原審均證稱：丁○○要求證人丙○○
      先拿出5萬元做為押金等語（警卷第52頁、原審卷第171頁
      反面）。被告丁○○要求證人丙○○先行提出5萬元現金
      ，顯係為了加重證人丙○○或乙○○壓力，以儘早取回槍
      枝，仍屬上開取回槍枝之方法，亦無不法所有意圖。證人
      丙○○即證稱：己○○事後有打電話來，說叫我不用還，
      就說東西趕快拿回來，這樣就沒事好了，然後就叫我如果
      聯絡的到的話，就跟他們（指乙○○）講說東西拿出來這
      樣就好了等語（原審卷第172頁），益足徵之。
    4.綜上所述，被告丁○○要求丙○○簽立本票或債權轉讓契
      約書，既無不法所有意圖，復未對丙○○有何脅迫、恐嚇
      致丙○○心生畏懼之行為，自難以恐嚇取財罪相繩。此外
      ，復查無其他積極證據足資證明被告有犯行，尚不能證明
      被告己○○、丁○○二人有恐嚇取財犯罪，渠等二人此部
      分犯行，自應均為無罪之諭知。
七、原審以被告己○○犯恐嚇危害安全罪及恐嚇取財罪、被告丁○○犯恐嚇取財罪部分，均事證明確，爰予以論罪科刑；並
    認被告戊○○涉犯恐嚇危害安全罪部分，無證據證明，而為
    無罪之諭知，固非無見。惟查，被告己○○並無恐嚇取財犯
    行，被告丁○○要求證人丙○○簽立本票或債權轉讓契約書
    ，並無不法所有意圖，亦未對丙○○有何脅迫、恐嚇致丙○○心生畏懼之行為，自難以恐嚇取財罪相繩。另被告戊○○
    雖與己○○就恐嚇危害安全罪部分，具有犯意聯絡與行為分
    擔之共犯關係，惟所犯恐嚇危害安全罪與業經原審判決確定
    之未經許可非法持有可發射子彈具有殺傷力之改造手槍罪間
    ，具有想像競合裁判上一罪關係，依法應為免訴之諭知，均
    如上述。原審未查，遽為被告己○○、被告丁○○恐嚇取財
    罪部分，均為有罪之諭知，另對被告戊○○恐嚇危害安全罪
    部分，為無罪之諭知，自有未合。上訴人即檢察官上訴意旨
    ，認被告戊○○與己○○共犯恐嚇危害安全罪；暨上訴人即
    被告己○○否認犯恐嚇取財罪部分，上訴人即被告丁○○上
    訴意旨否認犯罪（恐嚇取財罪）部分，均有理由；至上訴人
    即被告己○○上訴意旨否認犯恐嚇危害安全罪，固無理由，
    惟原判決就此部分未認定被告己○○與戊○○間具有共犯關
    係，亦有未合，自難予維持，應由本院就原判決關於(一)己○○恐嚇危害安全罪、恐嚇取財罪暨定應執行刑部分；(二)戊○○恐嚇危害安全罪部分；(三)丁○○部分均予撤銷改判。爰審
    酌被告己○○僅因友人即被告戊○○與乙○○一言不合，互
    嗆輸贏，本與其並不相干，竟攜帶具殺傷力之改造手槍，抵
    住乙○○友人甲○○頭部，其犯罪手段兇狠，幸經友人居中
    斡旋罷手，始未釀禍。參酌對方乙○○等人亦糾朋結眾，手
    持棍棒，準備滋事，亦非善與之人暨其他情狀，量處如主文
    所示之刑，並諭知易科罰金之折算標準。扣案如附表編號(一)
    、(二)所示之改造手槍1支及子彈7顆，均屬違禁物，皆應依刑
    法第38條第1項第1款規定宣告沒收。至扣案如附表編號(三)所
    示之子彈4顆，於鑑驗時業經試射，有內政部警政署刑事警
    察局上開鑑驗書可稽（偵卷第22頁），試射後失其效能，已
    不具殺傷力，非屬違禁物，爰不另為沒收之諭知。又扣案如
    附表編號(四)所示之子彈1顆，無法擊發，不具殺傷力，亦有
    上開鑑驗書可按，故非屬違禁物，爰亦不另為沒收之諭知。
    至被告戊○○恐嚇危害安全罪部分，則應依法為免訴之諭知
    。另被告丁○○與被告己○○二人恐嚇取財部分，則均無證
    據證明其等犯恐嚇取財罪，併均為無罪之諭知。
據上論結，應依刑事訴訟法第369條第1項前段、第364條、第299
條第1項前段、第301條第1項、第302條第1款，刑法第28條、第
305條、第41條第1項前段、第38條第1項第1款，刑法施行法第1
條之1，判決如主文。
本案經檢察官劉欽銘到庭執行職務。
中    華    民    國    99    年    1     月    27    日
                  刑事第六庭    審判長法  官  董武全
                                      法  官  賴純慧
                                      法  官  林英志
以上正本證明與原本無異。
不得上訴。
                                      書記官  魏安里
中    華    民    國    99    年    1     月    27    日
附錄本案論罪科刑法條全文：
中華民國刑法第305條
（恐嚇危害安全罪）
以加害生命、身體、自由、名譽、財產之事，恐嚇他人致生危害
於安全者，處2年以下有期徒刑、拘役或3百元以下罰金。
附表：
┌──┬──────┬──────────────────────────┐
│編號│名稱        │鑑定結果                                            │
├──┼──────┼──────────────────────────┤
│ (一) │改造手槍1 支│認係改造手槍，由仿BERETTA 廠92FS型半自動手槍製造之槍│
│    │（槍枝管制編│枝，換裝土造金屬槍管而成，擊發功能正常，可供擊發適用│
│    │號0000000000│子彈使用，認具殺傷力。                              │
│    │號）        │                                                    │
├──┼──────┼──────────────────────────┤
│ (二) │子彈7 顆    │認均係口徑9mm 制式子彈，認均具殺傷力。              │
│    │            │                                                    │
├──┼──────┼──────────────────────────┤
│ (三) │子彈4 顆    │認均係口徑9mm 制式子彈，採樣試射，可擊發，認均具殺傷│
│    │            │力。                                                │
├──┼──────┼──────────────────────────┤
│ (四) │子彈1 顆    │認係口徑9mm 制式子彈，經檢視，其底火皿具撞擊痕跡，經│
│    │            │試射，無法擊發，認不具殺傷力。                      │
└──┴──────┴──────────────────────────┘

司法院資訊處製作；財團法人民間司法改革基金會備份。
